【裁判字號】    95,訴,1011
【裁判日期】    950728
【裁判案由】    強盜
【裁判全文】
臺灣臺北地方法院刑事判決              95年度訴字第1011號
聲  請  人  臺灣臺北地方法院檢察署檢察官
被      告  丙○○
                    （
指定辯護人  本院公設辯護人甲○○
上列被告因強盜案件，經檢察官提起公訴（95年度偵字第13008
號），本院判決如下：
    主  文
丙○○意圖為自己不法之所有，毀越安全設備，於夜間侵入有人
居住之建築物竊盜，因防護贓物及脫免逮捕，而當場施以強暴、
脅迫，處有期徒刑柒年貳月。扣案之手電筒壹支沒收。
    事  實
一、丙○○前於民國85年間因違反懲治盜匪條例案件，經臺灣高
    等法院以87年度上更（一）字第431號判決判處有期徒刑10
    年確定，又於85年間因竊盜案件，經臺灣板橋地方法院以85
    年度訴字第2708號判決判處有期徒刑7月，於同年間再因偽
    造文書案件，經臺灣桃園地方法院以85年度訴字第1620號判
    決判處有期徒刑6月，嗣上開三案所宣告之有期徒刑經臺灣
    高等法院以89年度聲字第167號裁定定應執行有期徒刑10年6
    月，於92年8月5日因縮短刑期假釋出監，現仍在假釋中（縮
    刑期滿日期為97年4月10日，不構成累犯）；詎其猶不知悔
    改，竟基於意圖為自己不法所有之犯意，於95年6月15日凌
    晨2時55分許（夜間），攜帶其所有之手電筒1支，前往台北
    市○○區○○路2段243號後方防火巷，見該址（為乙○○夫
    妻經營之「淨光義大利素食飲食店」，乙○○與其妻子、兒
    子於當日打地舖睡在店內）後方鐵門未拉下，僅有一道屬安
    全設備之紗門，即以徒手推破紗門上之紗網，以手伸入紗門
    內打開該門之門栓後侵入該有人居住之建築物內，徒手竊取
    該店收銀機內之現金新台幣（下同）1,950元，得手後正欲
    離去時，驚動店內打地舖而睡之乙○○夫婦，乙○○乃起身
    欲逮捕丙○○，丙○○見有人發現即往該店後門方向逃離，
    且為防護贓物及脫免逮捕，而隨手自該店廚房拿取店內小型
    菜刀1把奪門而出，乙○○隨即追躡而出，於店後方防火巷
    追上丙○○時，丙○○即轉身持刀指著乙○○恫稱：「不要
    過來！不要過來！要讓你死！」，乙○○乃隨地拿起鄰居放
    置於防火巷旁的塑膠畚箕，欲打下丙○○手中的小型菜刀，
    然丙○○並未因此罷手，在乙○○持塑膠畚箕靠近揮打時仍
    持刀抵抗，因而刺傷乙○○之左手（撕裂傷1.5×0.3公分）
    ，而當場對乙○○施以強暴、脅迫之行為，乙○○利用機會
    將丙○○撲倒在地，並以雙手抓住丙○○雙手，乙○○之妻
    子才得以將丙○○手中之小型菜刀取下，但丙○○仍試圖掙
    脫乙○○之逮捕而與乙○○拉扯在地，其間丙○○並曾撿起
    地上之玻璃瓶欲砸乙○○，惟為乙○○搶下，後經乙○○之
    妻報警當場查獲。
二、案經乙○○訴由臺北市政府警察局中山分局報請臺灣臺北地
    方法院檢察署檢察官偵查起訴。
    理  由
一、訊據被告丙○○固坦承於上揭時、地，侵入被害人乙○○所
    經營之「淨光義大利素食飲食店」行竊，並在竊得1,950元
    後欲離去時，經乙○○發現而隨手拿取該飲食店廚房之小型
    菜刀1把奪刀而出等情不諱，惟矢口否認有何加重強盜犯行
    ，辯稱：是因為被害人一直打伊，伊受不了了才用拿菜刀的
    那隻手去擋，伊還被他們壓在地上，被害人如何受傷伊不知
    道云云；辯護人為被告辯護則略稱：「依當時情況，被告在
    後巷逃跑即可，應無必要回頭再行防護贓物」云云。經查：
    (一)被告於前述時間、地點，以徒手推破「淨光義大利素食飲
      食店」後方紗門之紗網，再以手伸入紗門內打開門栓後侵
      入該店，自該店收銀機內竊取1,950元等情，業據被告於
      警詢、偵訊及本院審理時自承在卷，核與證人乙○○於本
      院審理時所證述之情節相符，並有現場照片2張及證人乙
      ○○所出具之贓物認領保管單1張在卷可稽（見偵查卷第
      34 、18頁），堪認被告此部分之任意自白與事實相符。
      又台北市○○區○○路2段243號雖為乙○○夫妻承租而作
      為經營「淨光義大利素食飲食店」之用，然乙○○與其妻
      子、兒子經常在該店內打地舖過夜，於案發當日亦係打地
      舖在店內睡覺等情，已據證人乙○○於本院審理時陳述在
      卷（見本院卷第35頁），是被告於夜間所侵入之上址乃係
      有人居住之建築物無誤。
    (二)被告於遭被害人乙○○發現後，曾隨手自該店廚房拿取1
      把小型菜刀一節，已據被告於警詢、偵訊及本院審理時自
      承在卷，並據證人乙○○於本院審理時證述屬實，雖被告
      矢口否認係為脫免逮捕而拿取該把菜刀，惟被告於本院審
      理時已自承：「我要離開時走到被害人旁邊，被害人本來
      在睡覺，醒來看到我，就追捕我，我順手在後面廚房拿起
      菜刀防身，怕他打我」（見本院卷第32頁背面）、「我主
      要是想告訴人不要再追我，諒解我，不是要傷害告訴人」
      （見本院卷第35頁背面）等語，足見被告本即有脫免逮捕
      之意。又被告於被害人乙○○追捕時，曾對被害人為上揭
      之強暴、脅迫之行為，業據證人乙○○於本院95年7月7日
      審理時證述明確（見本院卷第33、34頁），而被害人乙○
      ○因此受有左手撕裂傷約1.5×0.3公分一節，亦有財團法
      人基督復臨安息日會臺安醫院診斷證明書1紙及被害人受
      傷照片2張附卷可查（見本院卷第19、33頁），再衡以證
      人乙○○與被告素不相識，且無冤仇，其實無故意設詞誣
      陷被告之必要，故認證人乙○○於本院審理時之證述為可
      採。是被告為脫免逮捕及防護贓物而對乙○○施以強暴、
      脅迫之行為，已可認定。
    (三)又辯護人雖為被告辯護稱：依當時情況，被告在後巷逃跑
      即可，應無必要回頭再行防護贓物云云，然查被告當時已
      將其所竊得之現金贓款藏放於身上，其在脫免逮捕之際既
      無將贓款交還被害人之意與表示，其脫免逮捕之行為自有
      防護贓物之意，辯護人所稱自難採為被告有利認定之依據
      。
    (四)再被告於本院審理時雖指稱：被害人一直打我，我的骨頭
      都被他打斷了云云，惟告訴人乙○○否認有打斷被告手骨
      ，且如上所述，被告於被害人追躡時，仍持刀恫嚇被害人
      ，被害人乃隨地拿起塑膠畚斗欲打下被告所中的小型菜刀
      而揮打，亦曾與被告拉扯在地，被告的傷應係在此時所造
      成，則其受傷即屬被害人實施正當防衛時所致，實無礙於
      被告對被害人施以強暴行為之成立，自無從據為有利於被
      告之認定。
    (五)至於被告隨手拿取乙○○所有之小型菜刀1把，乃為脫免
      逮捕之目的，並非意圖為自己不法所有，難認有竊盜之犯
      行，不得論以竊盜罪，併此敘明。
    (六)綜上所述，本件事證已明確，被告所為前揭犯行已堪認定
      ，應予依法論科。
二、按刑法第329條之犯罪構成要件中所謂之「當場」施以「強
    暴」，不以行為人尚未離去現場為限，縱已離開現場，如尚
    在他人跟蹤追躡中，仍不失為「當場」，又「強暴」係指以
    有形之暴力行為強加諸被害人或其他在場之第三人之身體，
    不以使被害人或其他在場之第三人不能抗拒為必要，又刑法
    第329條之以強盜論，即以強盜罪相當條文處罰之意，並非
    專以第328條第1項之強盜論，故第330條所謂犯強盜罪，不
    僅指自始犯強盜罪者而言，即依第329條以強盜論者，亦包
    括之，如此項準強盜有第321條第1項各款情形之一，自應依
    第330條論處。本件被告毀越屬安全設備之紗門而侵入有人
    居住之建築物竊盜，係犯刑法第321條第1項第1款、第2款之
    加重竊盜罪，而其於竊盜得手後，為被害人發覺，為脫免逮
    捕及防護贓物，在逃至該店後方防火巷後，持菜刀恫嚇被害
    人，並於被害人乙○○欲將之逮捕時為上揭行為，自屬前述
    之當場施以強暴、脅迫之行為，是核被告之所為，係犯行為
    時刑法第329條、第330條第1項之加重準強盜罪。又查刑法
    部分條文於94年2月2日修正公布，並於被告行為後之95年7
    月1日施行，然本件適用之法條，均未經修正，依刑法第2條
    第1項前段規定，應適用舊法。爰審酌被告有上揭犯罪前科
    ，素行不佳，且現仍在假釋中，不思合法途徑獲取財物而侵
    害他人之財產權，及其犯罪手段、竊得財物價值、坦承部分
    犯行之犯後態度等一切情狀，量處如主文所示之刑，以示懲
    儆。扣案之手電筒1隻，為被告所有供犯罪所用之物，業據
    被告供承在卷，爰依刑法第38條第1項第2款之規定，予以宣
    告沒收。至另扣案之小型菜刀1把，非被告所有，依法不得
    沒收，附此敘明。
據上論斷，應依刑事訴訟法第299條第1項前段，刑法第2條第1項
前段、第330條第1項、第321條第1項第1款、第2款、第38條第1
項第2款，判決如主文。
本案經檢察官楊仲萍到庭執行職務
中    華    民    國    95    年    7     月    28    日
                  刑事第一庭  審判長法  官  陳興邦
                                    法  官  劉素如
                                    法  官  林春鈴
以上正本證明與原本無異。
如不服本判決，應於判決送達後10日內，向本院提出上訴狀。
                                    書記官  羅欣宜
中    華    民    國    95    年    7    月    28    日
附錄本案論罪科刑依據之法條：
中華民國刑法第330條
犯強盜罪而有第 321 條第 1 項各款情形之一者，處 7 年以上有
期徒刑。
前項之未遂犯罰之。


司法院資訊處製作；財團法人民間司法改革基金會備份。
